臺灣臺東地方法院刑事判決　　　　　　　　　　　　　　九十一年度訴字第九號
　　公　訴　人　臺灣臺東地方法院檢察署檢察官
　　被　　　告　戊○○
　　　　　　　　壬○○
　　　　　　　　乙○○
　　　　　　　　甲○○○
　　　　　　　　丑○○
　　　　　　　　丁○○
　　　　　　　　庚○○
　　　　　　　　癸○○
右列被告等因違反公職人員選舉罷免法案件，經檢察官提起公訴 (九十一年度偵字第
三四一、七一九號)，本院判決如左：
    主  文
戊○○有投票權之人，收受其他不正利益，而許以投票權為一定之行使，處有期徒刑
壹月拾伍日，如易科罰金，以參佰元折算壹日。褫奪公權貳年。
壬○○、丁○○、庚○○、乙○○、丑○○、癸○○有投票權之人，收受其他不正利
益，而許以投票權為一定之行使，各處有期徒刑壹月拾伍日，如易科罰金，均以參佰
元折算壹日。均緩刑貳年。並均褫奪公權貳年。
甲○○○無罪。
    事  實
壹、有罪部分
一、潘村雲為民國九十一年臺東縣第七選區平地原住民縣議員候選人，己○○、辛○○夫妻及丙○○（三人另經簡易判決處刑）係潘村雲之助選員。於九十一年一月
    二十四日晚間七時三十分許，己○○、辛○○夫妻二人竟基於共同為潘村雲辦理
    賄選餐會犯意之聯絡，丙○○受己○○、辛○○之請託而基於幫助之犯意。由己○○、辛○○夫妻二人出面承租餐會場地及邀約不特定人士，丙○○則負責分擔
    邀請不特定人士，在臺東縣卑南鄉○○村○○路五三○巷九二弄二二號嘉美卡拉
    ＯＫ店，以免費提供飲宴逸樂之方式交付不正利益，招待具有臺東縣平地原住民
    縣議員投票權且明知該宴會係為潘村雲賄選之戊○○、壬○○（起訴書誤繕為陳
    間良）、丁○○、庚○○、乙○○、丑○○、以及不具臺東縣平地原住民縣議員
    投票權之林玉治、張棉斯、吳彭美蘭、賴傳妹、鄭榮郎、陳明哲、孫秀英等人。
    席間，己○○、辛○○見潘村雲掃街拜票至上揭飲宴地點，二人即邀請不知情之
    潘村雲入內拉票，潘村雲在飲宴過程中要求在場七位投票權人支持其當選九十一
    年臺東縣第七選區平地原住民縣議員。另潘村雲欲離開會場時，與同受己○○、
    辛○○夫妻邀請且明知該宴會係為潘村雲賄選之癸○○碰面，二人握手，潘村雲
    亦要求癸○○支持，癸○○答以「加油、加油」等語，隨即進入會場。戊○○等
    七位及隨後到場之癸○○之有投票權人均在己○○、辛○○、丙○○之邀宴下，
    享用燒酒雞、米酒、烏龍茶、青菜等美食及免費之卡拉ＯＫ之宴樂招待，每人平
    均收受享用約值新臺幣（下同）五百五十元餐飲之不正利益，且以敬酒、高喊「
    當選」或鼓掌之方式明示或默示的表示支持潘村雲當選為九十一年臺東縣第七選
    區平地原住民縣議員，許以投票權為一定之行使。
二、案經臺灣臺東地方法院檢察署檢察官自動檢舉偵查起訴。
    理  由
一、訊據被告戊○○、壬○○、丁○○、庚○○、乙○○、丑○○、癸○○等七人，
    對於右揭犯罪事實坦承不諱，並經共同被告己○○、辛○○、丙○○、甲○○○
    供承及證人即嘉美卡拉ＯＫ店服務小姐林美珍、受邀前往但不具臺東縣平地原住
    民縣議員投票權之吳彭美蘭、孫秀英、張棉斯、林玉治、鄭榮郎供述在卷，復有
    林美珍所提供之估價單四紙及戊○○、壬○○、丁○○、庚○○、乙○○、丑○○、癸○○之戶籍謄本附卷可稽，被告戊○○等七人犯行足堪認定。
二、核被告戊○○、壬○○、丁○○、庚○○、乙○○、丑○○、癸○○等七人均係
    犯刑第一百四十三條第一項之投票受賄罪。被告戊○○、壬○○、丁○○、庚○○、乙○○、丑○○、癸○○等七人均係在偵查中及審判中自白前開罪行，依公
    職人員選舉罷免法第九十七條之二第一項後段規定減輕其刑。爰審酌被告戊○○
    、壬○○、丁○○、庚○○、乙○○、丑○○、癸○○等七人因一時失慮而觸犯
    刑法，事後亦深表悔悟而認罪，態度良好等一切情狀，各量處如主文所示之刑，
    並諭知易科罰金之折算標準，並依公職人員選舉罷免法第九十八條第三項之規定
    ，均宣告褫奪公權二年。公訴人另依刑法第六十一條規定，向本院求為被告戊○○、壬○○、丁○○、庚○○、乙○○、丑○○、癸○○等七人免刑之宣告，查
    刑法第六十一條第一款雖載明犯最重本刑為三年以下有期徒刑、拘役或專科罰金
    之罪，情節輕微，顯可憫恕，認為依刑法第五十九條規定減輕其刑仍嫌過重者，
    得免除其刑，然並規定刑法第一百四十三條之罪不在得免除其刑之範圍內，故尚
    難依刑法第六十一條規定對被告戊○○、壬○○、丁○○、庚○○、乙○○、丑
    ○○、癸○○等七人為免刑之宣告，併此敘明。又查被告壬○○、丁○○、庚○○、乙○○、丑○○、癸○○等六人前未曾受有期徒刑以上刑之宣告，有臺灣高
    等法院被告全國前案紀錄表在卷可稽，其因一時短於思慮，致罹刑章，經此刑之
    教訓，當知所警惕，而無再犯之虞，本院認前開對其等所宣告之刑，以暫不執行
    為適當，爰併宣告緩刑二年，以啟自新。
貳、無罪部分
一、公訴意旨除前開論罪之事實外，尚認被告甲○○○亦於九十一年一月二十四日晚
    間七時三十分許在臺東縣卑南鄉○○村○○路五三○巷九二弄二二號嘉美卡拉Ｏ
    Ｋ店內受有宴會不正利益之招待，因認被告甲○○○亦涉有刑法第一百四十三條
    第一項之投票受賄罪嫌。
二、按犯罪事實應依證據認定之，無證據不得推定其犯罪事實；又不能證明被告犯罪
    者，應諭知無罪之判決，刑事訴訟法第一百五十四條、第三百零一條第一項分別
    定有明文。又認定不利於被告之事實，須依積極證據，證據不足為不利於被告事
    實之認定時，即應為有利於被告之認定，更不必有何有利之證據，故犯罪事實之
    認定，應憑真實之證據，倘證據是否真實尚欠明確，自難以擬制推測之方法，為
    其判斷之基礎，最高法院三十年度上字第八一六號、五十三年度臺上字第六五六
    號判例意旨可資參照。
三、公訴人認被告甲○○○涉有前揭投票受賄罪嫌，無非係以被告戊○○、壬○○、
    丁○○、庚○○、乙○○、丑○○、癸○○等人之供述，以及共同被告己○○、
    辛○○、丙○○之供承、證人即嘉美卡拉ＯＫ店服務小姐林美珍、受邀前往但不
    具臺東縣平地原住民縣議員投票權之吳彭美蘭、孫秀英、張棉斯、林玉治、鄭榮
    郎之證述，復有林美珍所提供之估價單四紙在卷，為主要之論據。經查，被告甲○○○並未登記為平地原住民之資格，有甲○○○戶籍資料、法務部戶役政連結
    作業系統查詢資料在卷可稽，顯然被告甲○○○並不具有臺東縣平地原住民縣議
    員投票權，核與刑法第一百四十三條第一項之規定不侔，尚難以該罪相繩。是不
    能以被告甲○○○參與前開之宴會，即可認被告甲○○○構成刑法第一百四十三
    條第一項投票受賄之犯行。此外，復查無其他積極證據足資證明被告甲○○○有
    何該當刑法第一百四十三條第一項之構成要件之犯行，不能證明被告甲○○○犯
    罪，自應諭知無罪之判決。
據上論斷，應依刑事訴訟法第二百九十九條第一項前段、第三百零一條第一項前段、
公職人員選舉罷免法第九十七條之二第一項後段、第九十八條第三項、刑法第十一條
前段、第一百四十三條第一項、第四十一條第一項前段、第三十七條第二項、第七十
四條第一款、罰金罰鍰提高標準條例第一條前段、第二條，判決如主文。
本案經檢察官子○○到庭執行職務。
中      華      民      國    九十一    年      七      月    三十一    日
                                  臺灣臺東地方法院刑事庭
                                          法  官  范智達
右正本證明與原本無異。
如不服本判決，應於判決送達後十日內，向本院提出上訴狀。
                                          書記官  賴淑芬
中      華      民      國    九十一    年      八      月      二      日
附錄本案論罪科刑法條全文：
刑法第一百四十三條
有投票權之人，要求、期約或收受賄賂或其他不正當利益，而許以不行使其投票權或
為一定之行使者，處三年以下有期徒刑，得併科五千元以下罰金。
犯前項之罪者，所收受之賄賂沒收之。如全部或一部不能沒收時，追徵其價額。
